【裁判字號】    98,審訴,1739
【裁判日期】    981030
【裁判案由】    搶奪等
【裁判全文】
臺灣桃園地方法院刑事判決            98年度審訴字第1739號
公  訴  人  臺灣桃園地方法院檢察署檢察官
被      告  丁○○
上列被告因搶奪等案件，經檢察官提起公訴（98年度偵字第9556
、10123 號），被告於準備程序進行中為有罪陳述，經本院合議
庭裁定由受命法官獨任進行簡式審判程序，判決如下：
    主  文
丁○○意圖為自己不法之所有，而搶奪他人之動產，累犯，處有
期徒刑拾月，扣案之不具殺傷力之玩具手槍壹把沒收；又意圖為
自己不法之所有，攜帶兇器，而搶奪他人之動產，累犯，處有期
徒刑壹年肆月，扣案之鐵鎚壹支及手電筒壹支均沒收；又冒充公
務員而行使其職權，累犯，處有期徒刑肆月，扣案之不具殺傷力
之玩具手槍壹把沒收；又竊盜，累犯，處有期徒刑肆月；又意圖
為自己不法之所有，而搶奪他人之動產，累犯，處有期徒刑拾月
，扣案之手電筒壹支沒收。應執行有期徒刑貳年捌月，扣案之不
具殺傷力之玩具手槍壹把、鐵鎚壹支及手電筒壹支均沒收。
    事  實
一、丁○○前於民國97年間，因妨害自由案件，經臺灣苗栗地方
    法院以97年度苗簡字第497 號判決判處有期徒刑3 月確定，
    於97年10月21日易科罰金執行完畢。猶不知悔改，為下列不
    法行為：
  (一)丁○○意圖為自己不法之所有，於97年10月30日晚間9 時40
    分許，在桃園縣中壢市○○里○○○路與高鐵南路口，見甲○○所駕駛之自用小客車右側副駕駛座車窗拉下，且停在路
    口等號誌，認有機可趁，即騎乘車號892-BSQ 號機車趨近，
    向甲○○佯稱：自己是刑警，要求檢查甲○○之證件，並亮
    出玩具手槍（經桃園縣政府警察局中華民國98年5 月7 日桃
    警鑑字第0980014193號槍彈鑑定書鑑定結果為不具殺傷力）
    ，甲○○因心覺有異而未交付證件，然丁○○仍繼續向甲○○攀談，並趁甲○○不及防備之際，搶走其置於副駕駛座上
    之皮包，內有身分證、健保卡、殘障手冊、花旗銀行信用卡
    、渣打銀行信用卡、重大傷病卡、現金新台幣（下同）1000
    元、手機2 支、提款卡5 張、汽機車駕照各1 張、汽機車行
    照各1 張、汽機車保險卡各1 張、榮眷卡1 張、回數票1 本
    及鑰匙3 串等財物，丁○○得手後旋即騎機車逃逸。
  (二)丁○○意圖為自己不法之所有，攜帶客觀上足供兇器使用之
    鐵鎚1 支，於98年2 月3 日晚間6 時15分許，在桃園縣中壢
    市過嶺重劃區○○路旁，見丙○○與友人黃月雲在車上聊天
    ，有機可趁，遂趨前敲車窗玻璃並持手電筒照向車內，向丙○○、黃月雲佯稱：自己是刑警，懷疑渠2 人涉有不法，要
    求渠2 人留在現場等待調查云云，丙○○、黃月雲覺得丁○○舉止怪異，不予理會，丁○○竟趁丙○○、黃月雲不及防
    備之際，以攜帶之鐵鎚敲破左後車窗玻璃，搶走黃月雲置於
    後座之皮包，內有化妝品、現金加消費券約2000餘元、駕照
    1 張、行照1 張、提款卡1 張、信用卡2 張及隨身聽1 台等
    物，丁○○得手後旋即騎機車逃逸。
  (三)丁○○於98年4 月1 日下午5 時30分許，在桃園縣中壢市○○里○○路路旁，見方麗香與友人車上聊天，以機可趁，即
    趨前敲車窗玻璃，向方麗香及其友人佯稱：自己是警察，要
    求檢查方麗香及其友人之證件，並亮出前揭玩具手槍，方麗
    香及其友人察覺有異，遂駕車離去。丁○○見未能得逞，方
    麗香所有車號9702-RU 號自用小客車仍停在現場，車內留有
    方麗香之皮包，即基於意圖為自己不法之所有，持石頭砸破
    方麗香之車窗玻璃，竊取方麗香所有之皮包，內有身分證1
    張、駕照1 張、行照1 張、健保卡2 張、花旗銀行信用卡1
    張、台新銀行信用卡1 張、台新銀行提款卡1 張及現金約20
    00元等物，嗣方麗香返回現場時，始發覺車內財物遭竊之事
    實，並報警處理。
  (四)丁○○意圖為自己不法之所有，於98年4 月7 日晚間9 時40
    分許，在桃園縣中壢市○○路旁，見乙○○與友人在車上聊
    天，有機可趁，遂騎乘車號892-BSQ 號機車趨近，敲車窗玻
    璃並持手電筒照向車內，向乙○○及其友人佯稱：自己是刑
    警，要求檢查乙○○及其友人之證件，乙○○及友人不疑有
    他，遂將證件交予丁○○查驗，丁○○復要求檢查乙○○之
    皮包，並趁乙○○不及防備之際，搶走乙○○之皮包，內有
    玉山銀行存摺2 本、郵局存摺2 本、彰化銀行存摺1 本、玉
    山銀行信用卡2 張、玉山銀行提款卡1 張、身分證1 張、健
    保卡1 張、汽機車駕照各1 張、行照1 張、手機1 支、現金
    4 萬元及消費卷約2000餘元等物。
二、案經桃園縣政府警察局中壢分局報告臺灣桃園地方法院檢察
    署檢察官偵查起訴。
    理  由
一、本件被告所犯係死刑、無期徒刑、最輕本刑為三年以上有期
    徒刑以外之罪，其於準備程序中就被訴事實為有罪之陳述，
    經法官告知簡式審判程序之旨，並聽取公訴人、被告之意見
    後，本院認為適宜由受命法官獨任進行簡式審判程序，合先
    敘明。
二、上開犯罪事實，業據被告丁○○於警詢、偵訊及本院審理中
    均坦承不諱，核與被害人方麗香於警詢中之證述、被害人黃
    月雲於偵訊中之具結證述、被害人甲○○、丙○○及乙○○
    於警詢及偵訊中之具結證述情節相符，復有桃園縣政府警察
    局中壢分局扣押物品清單2 紙、扣案物及現場模擬照片24張
    、監視器翻拍照片33張在卷可證，足認被告之任意性自白與
    事實相符。本件事證明確，被告犯行堪以認定，應予論罪科
    刑。
三、按刑法第321 條第1 項第3 款之攜帶兇器竊盜罪，係以行為
    人攜帶兇器竊盜為其加重條件，此所謂兇器，其種類並無限
    制，凡客觀上足對人之生命、身體、安全構成威脅，具有危
    險性之兇器均屬之（最高法院79年臺上字第5253號判例參照
    ）。查被告丁○○於上述事實欄一、(二)所示時、地行搶時所
    攜帶之鐵鎚1 支，係屬金屬製造、質地堅硬之物品，足以對
    人之生命、身體安全構成威脅，在客觀上顯然具有危險性，
    其屬兇器無疑。是核被告如上述事實欄一、(一)及(四)所示之犯
    行，均係犯刑法第158 條第1 項之僭行公務員職權、刑法第
    325 條第1 項之搶奪罪（起訴書於上述事實欄一、(一)部分雖
    未論及被告所犯之僭行公務員職權罪，惟該部分之犯罪事實
    ，業經蒞庭檢察官到庭陳述擴張犯罪事實及於事實欄一、(一)
    所述僭行公務員職權犯行，此外，該部分之事實復與事實欄
    一、(一)之搶奪犯行，有想像競合犯之裁判上一罪關係，本院
    自應予以審理。）；被告如上述事實欄一、(二)所示之犯行，
    係犯刑法第158 條第1 項之僭行公務員職權、刑法第326 條
    第1 項之攜帶兇器搶奪罪；被告如上述事實欄一、(三)所示之
    犯行，係分別犯刑法第158 條第1 項之僭行公務員職權、刑
    法第320 條第1 項之竊盜罪。又被告於上述事實欄一、(一)、
    (二)及(四)所示之冒充其為警察，並搶奪被害人財物之行為，該
    等行為在自然意義上雖非完全一致，然仍有部分重疊合致，
    且犯罪目的單一，依一般社會通念，認應評價為一罪方符合
    刑罰公平原則，如予分論併罰，反有過度處罰之疑，與人民
    法律感情亦未契合，是於牽連犯廢除後，適度擴張一行為概
    念，認此情形為一行為觸犯數罪名之想像競合犯，方屬適當
    （最高法院97年度臺上字第1880號判決意旨參照），故被告
    於上述事實欄一、(一)、(二)及(四)所為之犯行，均為一行為觸犯
    數罪名，應依想像競合犯規定，分別從一重以刑法第325 條
    第1 項之搶奪罪及第326 條第1 項之攜帶兇器搶奪罪處斷。
    至被告上開所犯2 次之搶奪及攜帶兇器搶奪、僭行公務員職
    權罪及竊盜等5 罪間，犯意各別，行為互殊，應分論併罰。
    又被告有如事實欄所載之科刑及執行紀錄，有臺灣高等法院
    被告前案紀錄表附卷可稽，其於有期徒刑執行完畢後5 年內
    故意再犯本案有期徒刑以上之罪，皆為累犯，應依法加重其
    刑。爰審酌被告年輕力壯，不思以正當手段獲取財物，嚴重
    蔑視他人財產權，且冒充公務員行使職權，影響政府公務員
    形象，破壞社會善良風氣，惟其係因祖母罹病需洗腎，急需
    現金故鋌而走險，並斟酌其所獲取之利益、生活狀況及智識
    程度、犯後坦承犯行，態度尚可等一切情狀，分別量處如主
    文所示之刑，並定其應執行之刑，以示懲儆。末查本件扣得
    之不具殺傷力之玩具手槍1 把、鐵鎚及手電筒各1 支，皆為
    被告所有且供犯罪之用，業據被告供陳在卷，爰依刑法第38
    條第1 項第2 款之規定宣告沒收。
據上論斷，應依刑事訴訟法第273 條之1 第1 項、第299 條第1
項前段，刑法第325 條第1 項、第326 條第1 項、第158 條第1
項、第320 條第1 項、第47條第1 項、第38條第1 項第2 款、第
51 條 第5 款，刑法施行法第1 條之1 第1 項、第2 項前段，判
決如主文。
本案經檢察官顏世翠到庭執行職務。
中    華    民    國    98    年    10    月   30     日
                    刑事庭  法  官  林孟宜
以上正本證明與原本無異。
如不服本判決，應於判決送達後10日內向本院提出上訴狀（應附
繕本），其未敘述上訴理由者，應於上訴期間屆滿後20日內補提
理由書狀於本院，上訴於臺灣高等法院。
                            書記官  洪明媚
中    華    民    國    98    年    10    月   30     日
附錄本案論罪科刑法條：
中華民國刑法第158 條
（僭行公務員職權罪）
冒充公務員而行使其職權者，處3 年以下有期徒刑、拘役或5 百
元以下罰金。
冒充外國公務員而行使其職權者，亦同。
中華民國刑法第320 條
（普通竊盜罪、竊佔罪）
意圖為自己或第三人不法之所有，而竊取他人之動產者，為竊盜
罪，處5 年以下有期徒刑、拘役或5 百元以下罰金。
意圖為自己或第三人不法之利益，而竊佔他人之不動產者，依前
項之規定處斷。
前二項之未遂犯罰之。
中華民國刑法第325 條
（普通搶奪罪）
意圖為自己或第三人不法之所有，而搶奪他人之動產者，處六月
以上五年以下有期徒刑。
因而致人於死者，處無期徒刑或七年以上有期徒刑，致重傷者，
處三年以上十年以下有期徒刑。
第一項之未遂犯罰之。
中華民國刑法第326條
（加重搶奪罪）
犯前條第1 項之罪，而有第321 條第1 項各款情形之一者，處1
年以上7 年以下有期徒刑。
前項之未遂犯罰之。


司法院資訊處製作；財團法人民間司法改革基金會備份。
